臺灣板橋地方法院刑事判決　　　　　　 95年度交訴字第120號
公　訴　人　臺灣板橋地方法院檢察署檢察官
被　　　告　甲○○
選任辯護人　林廷隆律師
上列被告因公共危險等案件，經檢察官提起公訴（95年度偵字第
4413號），本院判決如下：
    主  文
甲○○無罪。
    理  由
一、公訴意旨略以：被告甲○○於民國九十四年七月四日凌晨零
    時四十分許，駕駛車號ＤＴ－１５６５號自用小客車，沿臺
    北縣板橋市○○路內側車道、由南往北方向行駛，途經板橋
    市○○路、民生路口時，當時之天後、路況皆良好，是其本
    應注意汽車行進中駕駛人應注意車前狀況，隨時採取必要之
    安全措施，並應注意汽車行駛至交岔路口欲右轉時，應距交
    岔路口三十公尺前換入外側車道或右轉車道，且於轉彎時應
    讓直行車先行，而依當時情形又無不能注意之情事，竟疏於
    注意，未留意前方及交岔路口車輛之動態，貿然於上開路口
    逕由內側車道右轉並加速行駛，迨見戊○○（現改名董佩倩
    ）騎乘車號ＯＱＶ－８１６號重型機車沿臺北縣板橋市○○
    路外側車道、由南往北直行時，已不及煞車，被告駕駛之車
    輛因此撞擊上開機車，致戊○○倒地，受有第一至第五蹠骨
    開放性骨折合併脫位與皮膚壞死等傷害，詎被告肇事後，竟
    未停車查看戊○○傷勢，反駕駛上開車輛逕自離去，因認被
    告涉犯刑法第二百八十四條第一項之過失傷害罪及同法第一
    百八十五條之四肇事逃逸罪嫌云云。
二、按犯罪事實應依證據認定之，無證據不得認定犯罪事實，又
    不能證明被告犯罪者，應諭知無罪之判決，刑事訴訟法第一
    百五十四條第二項、第三百零一條第一項分別定有明文。雖
    然認定犯罪事實所憑之證據，不以直接證據為限，間接證據
    亦包括在內，但是無論直接或間接證據，其為訴訟上之證明
    ，須達於通常一般人均不致有所懷疑，而得確信其為真實之
    程度，始得據為有罪之認定，最高法院著有七十六年臺上字
    第四九八六號判例可資參照。又檢察官就被告犯罪事實，應
    負舉證責任，並指出證明之方法，刑事訴訟法第一百六十一
    條第一項定有明文。因此，檢察官對於起訴之犯罪事實，應
    負提出證據及說服之實質舉證責任。倘其所提出之證據，不
    足為被告有罪之積極證明，或其闡明之證明方法，無從說服
    法官以形成被告有罪之心證，基於無罪推定之原則，自應為
    被告無罪判決之諭知（最高法院九十二年臺上字第一二八號
    判例意旨參考）。
三、公訴人認被告涉犯上開罪嫌，無非以證人即告訴人戊○○之
    指述、證人即目擊者丙○○及乙○○之證詞、證人即車號Ｄ
    Ｔ－１５５５號自用小客車車主張紹臺之證述，以及卷附之
    交通事故調查報告表、車禍現場圖、亞東紀念醫院診斷證明
    書、車號查詢汽車車籍資料、現場照片等證據，為其論述之
    依據。訊據被告承認其係車號ＤＴ－１５６５號自用小客車
    車主，而戊○○於九十四年七月四日凌晨零時四十分許，在
    臺北縣板橋市○○路、民生路口騎乘機車遭人駕車撞及，因
    此受有第一至第五蹠骨開放性骨折合併脫位與皮膚壞死之傷
    害等情，惟堅詞否認犯罪，辯稱：伊當晚在家睡覺，根本未
    到案發現現場，不是伊肇事逃逸等語。
四、經查：
  (一)戊○○於九十四年七月四日凌晨零時四十分許，騎乘車號Ｏ
    ＱＶ－８１６號重型機車，在臺北縣板橋市○○路、民生路
    口外側車道，遭人駕車撞及，因此受有第一至第五蹠骨開放
    性骨折合併脫位與皮膚壞死之傷害，而被告係車號ＤＴ－１
    ５６５號自用小客車車主之事實，為被告自承不諱，並經證
    人即告訴人戊○○於警詢、偵查及本院審理時證述明確（見
    偵查卷第六頁至第八頁、第四十七頁），復有交通事故調查
    報告表、車禍現場圖、亞東紀念醫院診斷證明書、車號查詢
    汽車車籍資料各一份及現場照片十二張在卷可稽（見偵查卷
    第三十頁至第三十二頁、第三十四頁至第四十頁、第五十七
    頁），堪予認定。
  (二)證人即目擊者丙○○於偵查中證述：「（案發當天你是否有
    目睹？）當天我由南部回來，我騎機車要回三重，肇事車輛
    剛好在我前面，我有提供二個號碼給警方，一個是ＤＴ－１
    ５５５號，一個是ＤＴ－１５６５號... 」等情（見偵查卷
    第四十七頁），復於本院九十五年十一月七日審理時具結證
    稱：九十四年七月四日凌晨伊騎機車沿臺北縣板橋市○○路
    往臺北市方向行駛，伊左前方同向內側車道上有一輛轎車突
    然急速右轉民生路，因此撞擊伊前方十五公尺處、由戊○○
    騎乘之機車，那輛轎車速度很快，伊看車牌時，其中一個阿
    拉伯數字因為側光關係，看得不是很清楚，車牌的可能性就
    是先前伊告知警方的ＤＴ－１５５５號或ＤＴ－１５６５號
    等語（見本院九十五年十一月七日審判筆錄第八頁、第九頁
    ）。證人丙○○既因側光關係未能看清楚肇事車牌之其中一
    個阿拉伯數字，其證詞即非無瑕疵可指，不能逕為不利於被
    告之認定。又依證人丙○○於本院上開期日所證稱：肇事車
    輛急速自內側車道右轉民生路，戊○○騎乘之機車在外側車
    道，行駛在伊前方，肇事車輛是先急速右轉才發生碰撞，該
    車速度很快之情節，並對照本案道路交通事故現場圖之記載
    ，足認車禍發生當時，證人丙○○之行車方向與肇事車輛呈
    約九十度角，丙○○既非在肇事車輛正後方，無法正面辨別
    懸掛在車輛後方之車牌號碼，且肇事車輛速度甚快，復增加
    正確辨別車牌之困難度，則肇事車輛是否僅有ＤＴ－１５５
    ５號及ＤＴ－１５６５號二種可能性，亦顯可疑。況車輛懸
    掛偽造或變造車牌之情事時有所聞，縱使證人丙○○當時確
    已清楚辨識車牌號碼，亦不能將該號碼係遭偽造或變造此等
    有利於被告之合理懷疑逕予排除。故證人丙○○上開證詞，
    尚非認定被告犯罪之適合證據。
  (三)證人即目擊者乙○○於警詢中僅供陳：肇事車輛是黑色或深
    色，約二千ＣＣ，車號及廠牌、型式均未看見等情（見偵查
    卷第十五頁），其於偵查中則證稱：「（有無看到車子型號
    ？）我看不清楚，當時是晚上，而且車速很快，我沒有看清
    楚肇事車輛。」等語（見偵查卷第四十七頁），均無法明確
    指稱肇事車輛即為被告所有之ＤＴ－１５６５號自用小客車
    。況證人乙○○於本院九十五年十一月七日審理時，復具結
    證稱：伊可以確定肇事車輛不是一千六百ＣＣ以下的小車，
    但無法確定是否為二千ＣＣ之車輛，車禍現場有很多人圍觀
    ，有人說肇事車輛是黑色二千ＣＣ，伊有可能因此受到圍觀
    群眾說法的影響等語（見本院同上期日審判筆錄第五頁至第
    七頁），顯然其記憶確已受到圍觀群眾意見之干擾，無從採
    為不利於被告之認定。
  (四)證人張紹臺所有之車號ＤＴ－１５５５號自用小客車，係日
    產廠牌ＭＡＲＣＨ型式、排氣量一千二百七十五ＣＣ之淺綠
    色車輛乙節，業據證人張紹臺於本院九十六年三月一日審理
    時到庭證述明確，並有上開車輛車籍資料表、交通部公路總
    局九十五年十月十六日北監車字第０９５００５７７３５號
    函各一紙在卷可稽（見偵查卷第五十六頁、本院卷）。證人
    丙○○、乙○○於本院審理時，固分別證述：肇事車輛絕不
    是ＭＡＲＣＨ型式的小車等語綦詳，然此僅足以排除證人張
    紹臺所有之ＤＴ－１５５５號自用小客車並非肇事車輛而已
    ，證人丙○○所稱「肇事車輛車號只有ＤＴ－１５５５號及
    ＤＴ－１５６５號二種可能」之證詞，既有如前所述之瑕疵
    致難遽信，自亦不得以ＤＴ－１５５５號自用小客車並非肇
    事車輛之客觀事實，即逕推論必係被告肇事逃逸。
  (五)再者，被告於本案車禍發生後，經警通知，並未立即將前述
    ＤＴ－１５６５號車輛開至警局採證，此節業據證人即偵查
    本案之警員己○○於本院九十六年三月一日審理時，到庭證
    稱：「... 我們是根據目擊證人提供的車牌號碼去追查，有
    一部就是張紹臺，他有到案說明，被告則未到案說明。張紹
    臺有把車子開來，我們檢查後沒有發現新的擦撞痕，就拍照
    存證。另外一部車是聯絡到車主的家人，好像是車主的弟弟
    或哥哥，我們請他家人把車子開到海山分局來檢查，有聯絡
    上一、二次，實際上隔了多久才開過來，我忘記了，但我確
    定被告沒有在通知後數日內馬上來。」等語明確（見本院卷
    同上期日審判筆錄第六頁），對照被告第一次製作警詢筆錄
    之日期係九十四年十月十八日，距離本案車禍發生之九十四
    年七月四日，確已相隔三月之久。被告接獲警方通知後，未
    立即提供車輛送驗，固與一般人處理此等狀況之通常模式有
    異而有可疑；然肩負偵查犯罪職權之員警面對此等可疑狀況
    ，本應積極作為主動調查，其既能聯絡上被告家人，則迅速
    查明該車所在地點後予以扣押採證，並非難事，惟承辦員警
    僅消極透過偵查隊寄發通知書繼續連絡被告前來警局製作筆
    錄，未把握第一時間採集相關跡證，又未將被害人所有之Ｏ
    ＱＶ－８１６號重型機車扣押，以俾採集撞擊點之油漆、殘
    留物送驗或供日後與可疑肇事車輛進行比對，不具備刑事蒐
    證知識之被害人因之將上開機車出售並整修換裝車殼，此有
    臺灣板橋地方法院檢察署公務電話紀錄單一紙在卷可憑（見
    偵查卷第六十二頁），導致本案欠缺積極證據足以認定肇事
    者之真實身分。故被告遲至車禍發生後三個月始前往警局製
    作筆錄並提供車輛採證，雖與常情有違，亦無從資為不利於
    被告之認定。
五、綜上所述，公訴人所舉證據均尚不足以證明本案肇事車輛即
    係被告所有之ＤＴ－１５６５號自用小客車，自難認被告有
    何過失傷害或肇事逃逸之犯行可言，本院復查無其他積極證
    據足認被告有公訴人所指之犯罪嫌疑，不能證明被告犯罪，
    揆諸首揭說明，即應諭知被告無罪之判決。
據上論斷，應依刑事訴訟法第三百零一條第一項，判決如主文。
本案由檢察官丁○○提起公訴，經檢察官溫祖德到庭執行職務。
中　　華　　民　　國　　96　　年　　3 　　月　　15　　日
                  刑事第十庭  審判長法  官  樊季康
                                    法  官  張筱琪
                                    法  官  劉元斐
上列正本證明與原本無異。
檢察官如不服本判決，應於判決送達後十日內向本院提出上訴書
，上訴於臺灣高等法院。
                                    書記官  郭玉芬
中　　華　　民　　國　　96　　年　　3 　　月　　15　　日
